---
title: "cw1"
author: "kupryashova"
date: "April 8, 2017"
output: html_document
---
## Visual quality control and self consistence

Читаем данные.

```{r read}
cond <- read.table(file='GSE89633_conditions.tsv', sep = '\t',header = T, row.names = 1)
#conditions <- cond
aln <- read.table(file='GSE89633_counts.tsv', sep = '\t', header = T, row.names = 1)
library(DESeq2)
library(ggplot2)
library(pheatmap)
library(amap)
library(dbscan)
options(width=120)
library(dplyr)
library(clusterProfiler) #stat an. and vis. of functional profiles of genes/gene clusters
library(org.Hs.eg.db) # bioconductor annotation data package


```

Готовим данные для PCA

```{r deseq}
library(DESeq2)
library(ggplot2)
dds <- DESeqDataSetFromMatrix(countData = aln, 
                              colData = cond,
                              design = ~ conditions + cells) # строит графики и таблицы по последнему
dds1 <- DESeq(dds) # долго считается, добавляются assays, rowData, colData names(tissue cells sizeFactor replaceable)
vst_dds1 <- vst(dds1) # чтобы дисперсия быстро считалась
counts.norm <- assay(vst_dds1) # надо для PCA, matrix-like container, columns - samples, rows - transcripts


```

Строим PCA-plot на всех генах данного датасета.

```{r pca-plot}
pca_data <- prcomp(t(counts.norm)) 
percents <- pca_data$sdev^2 / sum(pca_data$sdev^2) 
to_plot <- t(counts.norm) %*% pca_data$rotation

plotPCA(vst_dds1, intgroup=c("conditions", "cells")) + theme_bw()
```

Берем 8000 самых экспрессированных генов и кластеризуем

```{r cluster}
library(amap)
dds <- dds[names(sort(rowSums(counts(dds)), decreasing = TRUE)[1:8000]), ]

dds2 <- DESeq(dds)

dds2_log<- rlog(dds2) # чем blind отличается от не blind , чем sort отличается от order
# чем принципиально DESeqTransform от DESeqDataSetFromMatrix отличается
counts.norm2 <- assay(dds2_log)
clusters <- Kmeans(counts.norm2, 9,method="correlation",  iter.max=200)

counts.norm2_sorted <- counts.norm2[names(sort(clusters$cluster)), ] # по кластерам
cond_sorted <- cond[order(cond$cells,cond$conditions),]
counts.norm_sorted_all <- counts.norm2_sorted[ , rownames(cond_sorted)]

ann_row <- data.frame(row.names = names(clusters$cluster), Cluster = as.factor(clusters$cluster))
to_visualise <- t(apply(counts.norm_sorted_all, 1, function(r) {
  (r - min(r)) / (max(r) - min(r))
}))

library(pheatmap)
pheatmap(to_visualise, 
         show_rownames = F, cluster_rows = F,
         cluster_cols=F,
         annotation_col = cond, annotation_row = ann_row)
```

Можем ли мы судя по PCA plot и heatmap сказать, что в данном датасете есть аутлайеры? Я не могу сказать, что они есть.
Большая часть вариаций объясниется разницей в клеточных типах (58%).

## Differential expression

```{r DKOvsWT}
aln1_FAP <- aln[, rownames(cond[cond$cells == 'cell type: FAP',])]
aln_FB <- aln[, rownames(cond[cond$cells == 'cell type: FB',])]
aln_SMP <- aln[, rownames(cond[cond$cells == 'cell type: SMP',])]

dds <- DESeqDataSetFromMatrix(countData = aln1_FAP, 
                              colData = cond[cond$cells == 'cell type: FAP',],
                              design = ~ conditions ) 
dds <- dds[rowSums(counts(dds)) > 20, ] # отсекаем по уровню экспрессии, рядов меньше раза в 2 станет
dds <- DESeq(dds) # долго считается, добавляются assays, rowData, colData names(tissue cells sizeFactor replaceable)
res_FAP <- results(dds)

dds_FB <- DESeqDataSetFromMatrix(countData = aln_FB, 
                              colData = cond[cond$cells == 'cell type: FB',],
                              design = ~ conditions ) 
dds_FB <- dds_FB[rowSums(counts(dds_FB)) > 20, ] # отсекаем по уровню экспрессии, рядов меньше раза в 2 станет
dds_FB <- DESeq(dds_FB)
res_FB <- results(dds_FB)

dds_SMP <- DESeqDataSetFromMatrix(countData = aln_SMP, 
                              colData = cond[cond$cells == 'cell type: SMP',],
                              design = ~ conditions ) 
dds_SMP <- dds_SMP[rowSums(counts(dds_SMP)) > 20, ] # отсекаем по уровню экспрессии, рядов меньше раза в 2 станет
dds_SMP <- DESeq(dds_SMP)
res_SMP <- results(dds_SMP)

```

```{r volcano_plot}
gdata <- data.frame(
  x=res_FAP$log2FoldChange,
  y=-log10(res_FAP$padj),
  z = 'FAP',                 # метка для facet_grid()
  Significant = factor((-log10(res_FAP$padj) <2))
)
gdata2 <- data.frame(
  x=res_FB$log2FoldChange,
  y=-log10(res_FB$padj),
  z = 'FB',                 # метка для facet_grid()
  Significant = factor((-log10(res_FB$padj) <2))
)

gdata3 <- data.frame(
  x=res_SMP$log2FoldChange,
  y=-log10(res_SMP$padj),
  z = 'SMP',                 # метка для facet_grid()
  Significant = factor((-log10(res_SMP$padj) <2))
)
gdata_full <- rbind(gdata,gdata2, gdata3)
gdata_full <- na.omit(gdata_full, cols = c('y','Significant'))


ggplot(data=gdata_full, aes(x=x, y=y, color = Significant)) +
  geom_point(size=1) + theme_bw() +
  xlab("Log fold change") +
  ylab("Adjusted p.value") +
  facet_grid(~z) + 
  geom_hline(yintercept = 2, color = 'red') +       # -log10(0.01)
  scale_color_manual(values = c('black', 'red'), labels = c('Not significant', 'Significant'))


  
```

