---
title: "Clusterization"
author: "kupryashova"
date: "April 4, 2017"
output: html_document
---

```{r setup, message = FALSE}
library(DESeq2)
library(ggplot2)
library(pheatmap)
library(amap)
library(dbscan)
options(width=120)
```

## Задание 1. Иерархическая кластеризация

```{r data}
counts <- read.csv("GSE89225_Illumina_counts.csv", row.names=1)
conditions <- read.csv("conditions.csv", row.names=1)
mart <- read.table("human_mart.txt", sep="\t", header=1, check.names = F) # не нужен вроде

print(counts[1:6, 1:2]) #экспрессии у разных пациентов(34-1)
dim(counts)

head(conditions) # тип рака и клеток у пациентов
dim(conditions)

head(mart)  #данные по последовательностям
dim(mart)
```

Возьмем весь датасет с аутлаером
Создадим DeseqDataSet объект (дизайн не важен)
Оставим только 8000 экспрессированых генов
Используем rlog(dds) для получения логарифмированных значений экспрессии

```{r deseq2_}
dds <- DESeqDataSetFromMatrix(countData = counts, 
                              colData = conditions,
                              design = ~ tissue + cells)
dds <- dds[names(sort(rowSums(counts(dds)), decreasing = TRUE)[1:8000]), ] # отсекаем 8000 самых экспр генов

dds <- DESeq(dds)
#dds <- vst(dds) 
dds_log<- rlog(dds) # чем blind отличается от не blind , чем sort отличается от order
# чем принципиально DESeqTransform от DESeqDataSetFromMatrix отличается
counts.norm <- assay(dds_log)

```

Посчитаем корреляции между образцами используя cor (результатом будет матрица размера m×m, где m – количество образцов)
Посчитаем матрицу “непохожести” 1 - cor, и dist объект для этой матрицы
Сделаем кластеризацию с помощью функции hclust, используя три разных метода “связывания” объектов в группы: average, complete and single

```{r cor-clust}
dds_cor <- cor(counts.norm)
dds_cor_rv <- 1 - dds_cor
dds_cor_rv_dist <- dist(dds_cor_rv)

dds_cor_rv_hclust1 <- hclust(dds_cor_rv_dist, method = "average")
dds_cor_rv_hclust2 <- hclust(dds_cor_rv_dist, method = "complete")
dds_cor_rv_hclust3 <- hclust(dds_cor_rv_dist, method = "single")

```

Построим для каждой график с помощью plot

```{r}
plot(dds_cor_rv_hclust1)
plot(dds_cor_rv_hclust2)
plot(dds_cor_rv_hclust3)
```

##Задание 2. K-means.

Используем K-means для описания паттернов экспрессии

Возьмем весь датасет без аутлаера

```{r data 2}
#  Removing outlier -  treg_NBP_patient3 (нашли на PCA-plot, aes(...label  = rownames(to_plot),...) + geom_label())
counts$treg_NBP_patient3 <- NULL
conditions <- conditions[-which(rownames(conditions) == 'treg_NBP_patient3'),]

```

Создадим DeseqDataSet объект (дизайн не важен)
Оставим только 8000 экспрессированных генов
Используем rlog(dds) для получения логарифмированных значений экспрессии

```{r deseq2}

dds2 <- DESeqDataSetFromMatrix(countData = counts, 
                              colData = conditions,
                              design = ~ tissue + cells)
dds2 <- dds2[names(sort(rowSums(counts(dds2)), decreasing = TRUE)[1:8000]), ] # отсекаем 8000 самых экспр генов

dds2 <- DESeq(dds2)
#dds2 <- vst(dds2) 
dds2_log<- rlog(dds2) # чем blind отличается от не blind , чем sort отличается от order
# чем принципиально DESeqTransform от DESeqDataSetFromMatrix отличается
counts.norm2 <- assay(dds2_log)
```

Используем функцию Kmeans из пакета amap с методом “correlation”, c количеством кластеров равным 6. (Вы можете выбрать своё количество кластеров), и максимальным количеством итераций равным 20000
После этого вы можете достать соотвествие каждого гена кластеру с помощью элемента листа с названием “cluster”

```{r kmeans}
clustering <- Kmeans(counts.norm2, 6, method="correlation", iter.max=20000)
head(clustering$cluster)
```

После этого от вас потребуется эту кластеризацию изобразить на хитмапе: гены должны быть отсортированы по кластерам, а столбцы сначала по клеткам, а затем по тканям.

```{r sorted heatmap}
counts.norm2_sorted <- counts.norm2[names(sort(clustering$cluster)), ] # по кластерам
conditions_sorted <- conditions[order(conditions$cells,conditions$tissue),] # по клеткам и тканям
counts.norm2_sorted_all <- counts.norm2_sorted[ , rownames(conditions_sorted)]

ann_row <- data.frame(row.names = names(clustering$cluster), Cluster = as.factor(clustering$cluster))
to_visualise <- t(apply(counts.norm2_sorted_all, 1, function(r) {
  (r - min(r)) / (max(r) - min(r))
}))
pheatmap(to_visualise, 
         show_rownames = F, cluster_rows = F,
         cluster_cols=F,
         annotation_col = conditions, annotation_row = ann_row) # откуда на моем графике белые полосы
```

##Задание 3. Density-based algorithms

```{r dbscan}
library(dbscan)
ta <- read.csv(file = 'projection.csv')

str(ta)
head(ta)
ta$scan <- factor(dbscan(ta[2:3], 2, minPts = 1)$cluster)
str(ta)
plot(ta$TSNE.1,ta$TSNE.2)
ggplot(data = ta, aes(x=TSNE.1,y=TSNE.2, color=scan))+
  geom_point(size=1)

```

