---
title: "Rna-seq analysis"
author: "kupryashova"
date: "March 11, 2017"
output: html_document
---

```{r setup, message=FALSE}
library(DESeq2)
library(ggplot2)
library(clusterProfiler) #stat an. and vis. of functional profiles of genes/gene clusters
library(org.Hs.eg.db) # bioconductor annotation data package
library(pheatmap) # clystered heatmaps
library(dplyr)
options(width=120) # max число колонок
```

## Файлы с которыми будем работать сегодня

В ходе данной лекции нам понадобятся следующие файлы "GSE89225_illumina_counts.csv", "conditions.csv", "human_mart.txt". Для начала убедимся в том, что мы можем эти файлы прочитать. И посмотрим, что в них находится.

```{r load}
counts <- read.csv("GSE89225_Illumina_counts.csv", row.names=1)
conditions <- read.csv("conditions.csv", row.names=1)
mart <- read.table("human_mart.txt", sep="\t", header=1, check.names = F)
#  Removing outlier -  treg_NBP_patient3 (нашли на PCA-plot, aes(...label  = rownames(to_plot),...) + geom_label())
counts$treg_NBP_patient3 <- NULL
conditions <- conditions[-which(rownames(conditions) == 'treg_NBP_patient3'),]

print(counts[1:6, 1:2]) #экспрессии у разных пациентов(34-1)
dim(counts)

head(conditions) # тип рака и клеток у пациентов
dim(conditions)

head(mart)  #данные по последовательностям
dim(mart)
```

# RNA-seq

Rna-seq steps:

* Изоляция РНК
* __Rna selection / depletion__
+ __Фрагментация__
* Синтез кДНК
* Секвенирование

Rna selection / depletion:

* вся РНК
* тянем за поли(А)-хвосты (только мРНК)
* удаляем рибосомальную РНК (ribo-zero kit)
* таргетное секвенирование

Why Rna-seq?

* Не ограничены существующей сборкой и дизайном микрочипа
* Низкий фоновый сигнал
* Точность позволяет смотреть экспрессию отдельных изоформ

# Sanity checks
Нужно всегда проверять длины библиотек и количество rRNA reads, которые оказались в библиотеке. Количество ридов можно проверять после выравнивания или после квантификации.

```{r sanity_check} 
# протеин-кодирующего много, рРНК мало, все ок
proteinCoding <- mart[mart[, 3] == "protein_coding", ]
rRNA <- mart[mart[, 3] == "rRNA", ] 

pcCounts <- counts[rownames(counts) %in% as.character(proteinCoding[, 1]), ] # экспрессия протеин-кодирующих
rrnaCounts <- counts[rownames(counts) %in% as.character(rRNA[, 1]), ] # экспрессия кодирующих рРНК

sampleCount <- ncol(counts) # число пациентов
toPlot <- data.frame(
  sample=rep(colnames(counts)),
  value=c(colSums(counts) - colSums(pcCounts) - colSums(rrnaCounts), 
          colSums(pcCounts), 
          colSums(rrnaCounts)),
  type=c(rep("other", sampleCount), 
         rep("protein coding", sampleCount),
         rep("rrna", sampleCount))
)

plot <- ggplot(data=toPlot, aes(x=sample, y=value, fill=type)) +
  geom_bar(stat="identity") + theme_bw() +    # theme_bw() - светлый фон и рамка
  theme(axis.text.x = element_text(angle=90, vjust=0.5))
plot

```


# DESeq2
DESeq2 -- это царь-библиотека необходимая для работы с данными RNA-seq. Тут и дифференциальная экспрессия, и нормализации, и PCA-plots.

```{r deseq_prep, cache=TRUE, message=FALSE}
# T regulatory cells vs conventional CD4+ T cells
dds <- DESeqDataSetFromMatrix(countData = counts, 
                              colData = conditions,
                              design = ~ tissue + cells) # строит графики и таблицы по последнему
dds <- dds[rowSums(counts(dds)) > 20, ] # отсекаем по уровню экспрессии, рядов меньше раза в 2 станет
dds <- DESeq(dds) # долго считается, добавляются assays, rowData, colData names(tissue cells sizeFactor replaceable)
vst_dds <- vst(dds) # чтобы дисперсия быстро считалась
counts.norm <- assay(vst_dds) # надо для PCA, matrix-like container, columns - samples, rows - transcripts

# Breast tumor vs Normal breast tissue
dds_rv <- DESeqDataSetFromMatrix(countData = counts, 
                              colData = conditions,
                              design = ~ cells + tissue)
dds_rv <- dds_rv[rowSums(counts(dds_rv)) > 20, ]
dds_rv <- DESeq(dds_rv)
vst_dds_rv <- vst(dds_rv)
counts.norm <- assay(vst_dds_rv) 
```

```{r PCA}
pca_data <- prcomp(t(counts.norm)) # если не повернуть матрицу, то компьютер умрет. 33 компоненты
percents <- pca_data$sdev^2 / sum(pca_data$sdev^2) # почему в квадрате?
to_plot <- t(counts.norm) %*% pca_data$rotation

gdata <- data.frame(
  x=to_plot[, 1],
  y=to_plot[, 2],
  tissue=conditions[, 1],
  cells=conditions[, 2],
  name=rownames(conditions)
)
# есть смысл посмотреть картинки на всех данных, аутлайеры увидим, и на 1000 например

ggplot(data=gdata, aes(x=x, y=y, color=cells, shape=tissue, text=name)) +
  geom_point(size=3) + theme_bw()  +
  xlab(paste0("PC", 1, ": ", formatC(100 * percents[1], digits=4), "%")) +
  ylab(paste0("PC", 2, ": ", formatC(100 * percents[2], digits=4), "%"))

plotPCA(vst_dds, intgroup=c("tissue", "cells")) + theme_bw()

```

# Differential expression
Давайте посмотрим, как выглядят результаты дифференциальной экспрессии и отсортируем их по статистике.

```{r diff_exp}
# T regulatory cells vs conventional CD4+ T cells
res <- results(dds)
res
mcols(res)$description #metadata columns
res <- res[order(res[, 4]), ] # stat
res

# Breast tumor vs Normal breast tissue
res_rv <- results(dds_rv)
res_rv <- res_rv[order(res_rv[, 4]), ]
```

Самый обычный способ визуализировать данные дифф.экспрессии -- это volcano plot. По оси x мы будем откладывать log fold change, а по y - adjusted p value.


```{r volcano_plot}
gdata <- data.frame(
  x=res$log2FoldChange,
  y=-log10(res$padj),
  z = 'Treg vs Tconv',                 # метка для facet_grid()
  Significant = factor((-log10(res$padj) > 2))
)

gdata_rv <- data.frame(
  x=res_rv$log2FoldChange,
  y=-log10(res_rv$padj),
  z = 'Breast tumour vs Normal breast tissue',
  Significant = factor(-log10(res_rv$padj) > 2)
)

gdata_full <- rbind(gdata_rv,gdata)
gdata_full <- na.omit(gdata_full, cols = c('y','Significant'))


ggplot(data=gdata_full, aes(x=x, y=y, color = Significant)) +
  geom_point(size=1) + theme_bw() +
  xlab("Log fold change") +
  ylab("Adjusted p.value") +
  facet_grid(~z) + 
  geom_hline(yintercept = 2, color = 'red') +       # -log10(0.01)
  scale_color_manual(values = c('black', 'red'), labels = c('Not significant', 'Significant'))


  
```

Также мы можем построить тепловую карту отсортировав гены по статистике

```{r heatmap}

counts.norm <- counts(dds, normalized=TRUE)    # png("heatmap_large.png", width=6, height=20, units="in", res=300) это чтобы сделать нормальную большую картинку, а потом можно сжать(это лучше, чем сразу делать маленькую картинку)

to_visualise <- counts.norm[rownames(res), order(conditions[, 2])]
to_visualise <- t(apply(to_visualise, 1, function(r) {
  (r - min(r)) / (max(r) - min(r))
}))

pheatmap(to_visualise, 
         show_rownames = F, cluster_rows = F,
         cluster_cols=F,
         annotation_col = conditions)
# dev.off()

#Достаем гены из пасвэя
kkeys <- keys(org.Hs.eg.db, keytype="ENSEMBL")
goAnno <- AnnotationDbi::select(org.Hs.eg.db, keys=kkeys, 
                                keytype="ENSEMBL", columns=c("GOALL", "ONTOLOGYALL", "SYMBOL"))

goAnno <- tbl_df(goAnno)
goAnno <- filter(goAnno, GOALL=="GO:0007159")
# or you can pick ENTREZ, or SYMBOL, or whatever you want
genesToVisualise <- goAnno$ENSEMBL # названия генов, которые надо показать на heatmap

# Строим heatmap по пасвэю
#res <- res[order(res[4,]), ] #  уже было отсортировано
to_visualise_pw <- counts.norm[rownames(res), order(conditions[, 2])]
genes_pw<- unique(rownames(to_visualise_pw)[rownames(to_visualise_pw) %in% genesToVisualise]) # ищу среди всех интересных генов то, что мне встретилось

to_visualise_pw <- t(apply(to_visualise_pw[genes_pw,], 1, function(r) {
  (r - min(r)) / (max(r) - min(r))
}))

pheatmap(to_visualise_pw, main = 'GO:0007159: leukocyte cell-cell adhesion',
         show_rownames = F, cluster_rows = F,
         cluster_cols=F,
         annotation_col = conditions)
# dev.off()
```

# clusterProfiler

Библиотека содержит в себе большое количество утилит для аннотации наборов генов.
Для одного энтрезовского может быть несколько энсембловских и наоборот =(((
```{r clusterProfiler}

genes <- bitr(rownames(res),
              fromType = "ENSEMBL",
              toType = c("ENTREZID", "SYMBOL"), 
              OrgDb = org.Hs.eg.db)
head(genes)


genes <- genes[!duplicated(genes[, 1]), ] #выкидывает дупликаты
rownames(genes) <- genes[, 1]
res$ENSEMBL <- rownames(res)

merged <- merge(as.data.frame(res), genes)
head(merged)
```

Давайте что-нибудь узнаем о дифф.экспрессированных генах!

```{r go_annot}

diffExpGenes <- merged[which(merged$padj < 0.01), 8]
universe <- as.character(merged[, 8])

ego <- enrichGO(gene          = diffExpGenes,
                universe      = universe,
                OrgDb         = org.Hs.eg.db,
                ont           = "BP", # biological processes
                pAdjustMethod = "BH", # поправка на множественные сравнения?
                pvalueCutoff  = 0.01,
                qvalueCutoff  = 0.05,
        readable      = TRUE)
# head(ego)
dotplot(ego)


```

Давайте еще и диагрмму Венна построим!

```{r venn}
library(VennDiagram)

i <- which(res$padj < 0.01)
i_rv <- which(res_rv$padj < 0.01)

common_genes <- intersect(rownames(res[i,]), rownames(res_rv[i_rv,]))

draw.pairwise.venn(length(rownames(res[i,])), length(rownames(res_rv[i_rv,])), length(common_genes),
                   category = c("Treg vs Tconv", "Tumor vs Normal"), lwd = 0, 
                   fill = c('red', 'blue'), alpha = 0.5, cat.pos = c(0,0))

