---
title: "sql_hw"
author: "kupryashova"
date: "May 3, 2017"
output: html_document
---

## Библиотеки, которые нам понадобятся
```{r libs, warning=F, message=F}
library(RSQLite)
library(DBI)
```

```{r setup, warning=FALSE, message=F, cache=TRUE}
mydb <- dbConnect(RSQLite::SQLite(), "data.sqlite")
dbListTables(mydb)
head(dbGetQuery(mydb, "SELECT * FROM Users"))
head(dbGetQuery(mydb, "SELECT * FROM Artists"))
head(dbGetQuery(mydb, "SELECT * FROM Albums"))
head(dbGetQuery(mydb, "SELECT * FROM Songs"))
head(dbGetQuery(mydb, "SELECT * FROM Listened"))
```

1.Перечислить пользователей в алфавитном порядке username (все
колонки в любом порядке)
```{r}
head(dbGetQuery(mydb, "SELECT * FROM Users
                order by username"))
```
2. 5 пользователей, которые зарегистрировались последними (все
колонки в любом порядке)
```{r}
#tail(dbGetQuery(mydb, "SELECT * FROM Users
              #  order by registered"), n=5L)

dbGetQuery(mydb, "SELECT * FROM Users
              order by registered desc limit 5")
```
3. Топ 5 пользователей по числу прослушиваний (все колонки в
любом порядке)
```{r}
dbGetQuery(mydb, "SELECT * FROM Listened natural join Users WHERE Listened.user_id = Users.id
                group by user_id 
                order by count(user_id) desc limit 5 ")
```
4. Информацию об исполнителях и количестве их альбомов (имя
исполнителя|число)
```{r}
head(dbGetQuery(mydb,"SELECT name, n FROM 
                (SELECT  artist_id, count(artist_id) as n FROM Albums GROUP BY artist_id) as q1 
                 join Artists 
                 where q1.artist_id = Artists.id
                 GROUP BY id"))
```
5. Информацию об исполнителях и количестве их песен (имя ис-
полнителя|число)
```{r}
head(dbGetQuery(mydb, "SELECT name, sum(songsinalbum) as songs  FROM
                  (SELECT album_id, count(name) as songsinalbum FROM Songs group by album_id) join                      (SELECT  artist_id, id as album_id FROM Albums GROUP BY artist_id) using (album_id) 
                  join (SELECT id as artist_id, name FROM Artists) using (artist_id)
                  GROUP BY artist_id"))
```
6. Самый длинный альбом по числу песен. (имя исполнителя|название
альбома|число)
```{r}
head(dbGetQuery(mydb, "SELECT  name, album_title, songsinalbum FROM
                (SELECT album_id, count(name) as songsinalbum FROM Songs group by album_id) join
                (SELECT  artist_id as id, id as album_id, name as album_title FROM Albums) using (album_id)
                join Artists using(id)
                order by songsinalbum desc limit 1
                "))

```
7. Самый длинный альбом по суммарной продолжительности. (имя
исполнителя|название альбома|число)
```{r}
dbGetQuery(mydb, "SELECT  name, album_title, so_long FROM 
                (SELECT album_id, total(duration) as so_long FROM Songs group by album_id) join
                (SELECT  artist_id as id, id as album_id, name as album_title FROM Albums) using (album_id)
                join Artists using(id)
                order by so_long desc limit 1
           ")
```
8. Альбом самой большой средней продолжительностью трека. (имя
исполнителя|название альбома|число)
```{r}
dbGetQuery(mydb, "SELECT  name, album_title, average_track FROM 
           (SELECT album_id, total(duration)/count(album_id) as average_track FROM Songs group by album_id) join
           (SELECT  artist_id as id, id as album_id, name as album_title FROM Albums) using (album_id) join
           Artists using(id)
           order by average_track desc limit 1
           ")
```
9. Топ 5 самых прослушиваемых треков. (имя исполнителя|название
альбома|название песни|число)
```{r}
dbGetQuery(mydb, "SELECT  name, album_title, song_title, listened FROM
                  (SELECT song_id, count(song_id) as listened FROM Listened group by song_id) join
                  (SELECT id as song_id, album_id, name as song_title FROM Songs) using(song_id) join
                  (SELECT name as album_title, id as album_id, artist_id as id FROM Albums) using (album_id) join
                  Artists using(id)
                  order by listened desc limit 5
           ")
```
10. Найдите год, что песни, выпущенные в этом году, слушают боль-
ше всего (год|количество прослушиваний)
```{r}
dbGetQuery(mydb, "SELECT  release_year, total(listened) as listened FROM
           (SELECT song_id, count(song_id) as listened FROM Listened group by song_id) join
           (SELECT id as song_id, album_id FROM  Songs) using (song_id) join
           (SELECT id  as album_id, release_year FROM Albums) using (album_id)
           group by release_year
           order by listened desc limit 1
           ")
```
11. Для пользователя с id=47 найдите топ 20 последних прослушан-
ных треков. (имя исполнителя|название альбома|название
песни|когда)
```{r}
dbGetQuery(mydb, "SELECT  name, album_title, song_title, time FROM
           (SELECT song_id, start_time as time FROM Listened WHERE user_id = 47) join
           (SELECT id as song_id, album_id, name as song_title FROM Songs) using (song_id) join
           (SELECT id as album_id, name as album_title, artist_id as id FROM Albums) using (album_id) join
           Artists using (id)
           order by  time desc limit 20
           ")
```
12. (Больше join Богу join) Для каждого пользователя и каждой пес-
ни, которую пользователь прослушал, найдите количество про-
слушиваний. (имя пользователя|имя исполнителя|название
альбома|название песни|число) . Подсказка – можно исполь-
зовать пару колонок в group by
```{r}
head(dbGetQuery(mydb, "SELECT  username, name, album_title, song_title, listened FROM
           (SELECT id as user_id, username FROM Users) join 
           (SELECT user_id, song_id, count(song_id) as listened FROM Listened group by song_id) using (user_id) join
           (SELECT id as song_id, name as song_title, album_id FROM Songs) using (song_id) join 
           (SELECT id as album_id, artist_id as id, name as album_title FROM Albums) join
           Artists using(id)
           group by username, song_title"))

dbDisconnect(mydb)

```